臺灣臺中地方法院刑事判決
110年度簡上字第442號
上  訴  人
即  被  告  謝宥莛


上列上訴人即被告因詐欺案件，不服本院於中華民國110年8月6
日所為110年度中簡字第1631號第一審刑事簡易判決（聲請簡易
判決處刑案號：110年度速偵字第2904號），提起上訴，本院管
轄之第二審合議庭判決如下：
    主    文
原判決撤銷。
謝宥莛犯詐欺取財罪，處罰金新臺幣伍仟元，如易服勞役，以新
臺幣壹仟元折算壹日。
    犯罪事實
一、謝宥莛明知其並無依大買家股份有限公司（下稱大買家公司
　　）所為定價購買菠蘿泡芙商品之真意，竟意圖為自己不法之
    所有，基於詐欺取財之犯意，於民國110年7月20日13時50分
    許，在址設臺中市○○區○○路0段000號大買家公司國光店內，
    將大買家公司所定價格較低而價格為新臺幣（下同）45元之
    雪花糕商品標籤撕下，貼在大買家公司所定價格較高而價格
    為112元之菠蘿泡芙商品1盒（下稱本案商品）上偽作本案商
    品之標籤，再佯為有意依大買家公司所為定價購買，而於同
    日14時2分許將本案商品持往櫃臺結帳，致大買家公司國光
    店之結帳人員陷於錯誤，辦理結帳並將本案商品交付謝宥莛
    ，謝宥莛即以此方式詐得本案商品得逞。嗣因該店之安全管
    理人員察覺有異，攔阻結帳完畢之謝宥莛離開該店並報警處
    理，而悉上情。
二、案經大買家公司國光店負責人謝志宏訴由臺中市政府警察局
    霧峰分局報告臺灣臺中地方檢察署檢察官偵查起訴。
    理    由
一、本判決以下所引用被告謝宥莛以外之人於審判外之陳述，檢
    察官、被告均不爭執其證據能力，且迄至言詞辯論終結前亦
    未聲明異議，本院審酌上開陳述作成之情況並無違法不當之
    情形或證明力明顯過低之瑕疵，爰依刑事訴訟法第159條之5
    第1項及第2項規定，認均得為證據。
二、上揭犯罪事實，業據被告於警詢、偵訊、本院準備程序及審
    理中均坦承不諱（見警卷第6頁、偵卷第19至21頁、本院卷
    第36至37、71頁），並據證人即大買家公司國光店之安全管
    理人員王振宇於警詢時證述明確（見警卷第9至10頁），另
    有警員職務報告、監視器錄影畫面擷圖、現場照片、結帳明
    細資料及本院電話紀錄表等件各1份附卷可查（見警卷第3、
    19至29頁、中簡卷第17頁），已足認被告之任意性自白確與
    事實相符。又聲請意旨固於聲請簡易判決處刑書犯罪事實欄
    記載被告係於110年7月20日1時50分許為前揭犯行，然本案
    之案發時間實係110年7月20日13時50分許、14時2分許，業
    據證人王振宇於警詢時證述明確（見警卷第10頁），並有前
    揭監視器錄影畫面擷圖在卷可參（見警卷第19頁），自堪認
    定，爰予更正。綜上所述，本案事證明確，被告所為上開犯
    行堪以認定，應予依法論科。
三、按刑法第339條第1項、第2項分別規定詐欺取財罪及詐欺得
    利罪，前者之行為客體係指可具體指明之財物，後者則指前
    開財物以外之其他財產上之不法利益，無法以具體之物估量
    者而言（如取得債權、免除債務、延期履行債務或提供勞務
    等），此二者間最大之區別在於詐欺得利罪原則上不涉及「
　　實體物之交付」（最高法院108年度台上字第4127號判決意
    旨參照）；而本案被告係藉由施用前開詐術，使大買家公司
    國光店之結帳人員陷於錯誤，誤信被告有意依大買家公司所
    為定價購買本案商品，始辦理結帳並將本案商品交付被告，
    被告客觀上因而取得此現實財物之交付，揆諸前揭說明，其
    所為自係刑法第339條第1項所指詐欺取財行為。是核被告所
    為，係犯刑法第339條第1項詐欺取財罪。
四、原審以被告所為上開犯行事證明確，予以論罪科刑，並諭知
    沒收，固非無見。惟查：㈠被告上開所為成立刑法第339條第
    1項詐欺取財罪，且其因本案犯罪所取得者係本案商品，而
    非本案商品之價格112元扣除被告所施用詐術成本即雪花糕
    商品之價格45元後減省之價差67元，業如前述，原審認被告
    所為係犯刑法第339條第2項詐欺得利罪，且其犯罪所得係財
    產上利益67元，容有未洽。㈡訊問被告應先告知其犯罪嫌疑
    及所犯所有罪名，罪名經告知後，認為應變更者，應再告知
    ，刑事訴訟法第95條第1項第1款定有明文；此項規定旨在使
    被告得以充分行使防禦權，以達刑事訴訟法為發現真實兼顧
    程序公正之目的，且既規定於總則編內，訴訟之各階段自均
    有其適用，故於簡易程序變更聲請意旨所列應適用法條之情
    形，法院雖得以簡易判決處刑，惟應踐行告知變更罪名之程
    序，此屬刑事訴訟法第449條第1項但書所定應於處刑前訊問
    被告之必要情形之一（最高法院86年度台上字第3768號判決
    、臺灣高等法院暨所屬法院89年法律座談會刑事類提案第48
    號研討結果等意旨參照）。聲請意旨原認被告所為係犯刑法
    第339條第1項詐欺取財罪，原審認被告所為應予變更為刑法
    第339條第2項詐欺得利罪，然未依前揭規定訊問被告，亦未
    以適當方式告知所變更罪名即予判決，同有未合。㈢又被告
    於提起上訴後，與大買家公司國光店達成調解，並予賠償5,
    000元完畢，有本院調解程序筆錄、公務電話紀錄表及收入
    繳存單影本各1份附卷可參（見本院卷第47至51頁）；原審
    未及審酌此犯後情狀，並就被告之犯罪所得宣告沒收及追徵
    其價額，其所量刑度難謂允當，所宣告沒收部分亦不無過苛
    之虞。從而，被告提起上訴請求斟酌量刑及撤銷沒收之宣告
    ，為有理由，而原審判決兼有上開可議之處，均屬無法維持
    ，自應由本院予以撤銷改判。
五、爰審酌被告不思以合法手段取得所需，恣意以前揭手段詐欺
    大買家公司國光店之結帳人員，而使其交付被害人大買家公
    司所有、該店負責人管領之本案商品，法治觀念薄弱，並非
    可取，另斟酌被告犯後迭坦承犯行，且已如前述與大買家公
    司國光店達成調解並予賠償完畢等情，參以被告之素行，其
    所受教育反映之智識程度、就業情形、家庭經濟及生活狀況
    等一切情狀（見本院卷第72頁），量處如主文所示之刑，並
    諭知易服勞役之折算標準，以資警惕。
六、至被告提起上訴雖尚請求為緩刑之宣告。惟關於緩刑之宣告
　　，除應具備一定條件外，並須有可認為以暫不執行刑罰為適
    當之情形，始得為之，法院行使此項職權時，應受比例原則
    與平等原則等一般法律原則之支配，以期達成客觀上之適當
    性、相當性與必要性之價值要求（最高法院95年度台上字第
    1779號、99年度台上字第7994號等判決意旨參照）；而被告
    雖如前述與大買家公司國光店達成調解並予賠償完畢，然被
    告竟於本院審理中再次涉犯竊盜案件，而經本院以110年度
    中簡字第2540號判決處刑確定，為被告於本院審理中自承在
    卷（見本院卷第71頁），並有臺灣高等法院被告前案紀錄表
    1份在卷可稽，足認本案並非被告一時失慮、偶然所為，且
    被告係於提起上訴請求宣告緩刑之審理程序中再為相類損害
    他人財產法益之犯行，實難認僅憑本案刑事偵審追訴程序及
    刑之宣告即足以警惕、約束被告日後不再為相類犯行，而應
    予適當制裁，故認上開所宣告刑並無以暫不執行為適當之情
　　，本案不宜宣告緩刑。
七、被告固因本案犯行而取得本案商品，惟其既已與大買家公司
    國光店達成調解並已賠償完畢，業如前述，本案倘若再宣告
    沒收上開犯罪所得或追徵其價額，將使被告面臨雙重追償之
    不利益，而有過苛之虞，爰依刑法第38條之2第2項，不予宣
    告沒收或追徵。
據上論斷，應依刑事訴訟法第455條之1第1項、第3項、第369條
第1項前段、第364條、第299條第1項前段，刑法第339條第1項、
第42條第3項前段，刑法施行法第1條之1第1項，判決如主文。
本案經檢察官陳宜君聲請以簡易判決處刑，檢察官朱介斌到庭執
行職務。
中　　華　　民　　國　　111 　年　　3 　　月　　30　　日
　　　　　　　　　刑事第十三庭  審判長法  官  李宜娟
　　　　　　　　 　　　　　　　　　　 法　官　林德鑫
　　　　　　　　　　　　　　　　　　　法　官　陳怡秀
以上正本證明與原本無異。
不得上訴。
　　　　                              書記官  陳倨篁
中　　華　　民　　國　　111 　年　　3 　　月　　30　　日
附錄本案論罪科刑法條：
中華民國刑法第339條第1項
（普通詐欺罪）
意圖為自己或第三人不法之所有，以詐術使人將本人或第三人之
物交付者，處5年以下有期徒刑、拘役或科或併科50萬元以下罰
金。
以前項方法得財產上不法之利益或使第三人得之者，亦同。
前二項之未遂犯罰之。